【裁判字號】    95,交抗,376
【裁判日期】    950508
【裁判案由】    違反道路交通管理處罰條例
【裁判全文】
臺灣高等法院交通事件裁定             95年度交抗字第376號
抗  告  人
即受處分人  甲○○
上列抗告人因違反道路交通管理處罰條例案件，不服臺灣士林地
方法院95年度交聲字第41、42、43號，中華民國95年3月13日裁
定，提起抗告，本院裁定如下：
    主  文
抗告駁回。
    理  由
一、按汽車駕駛人，於駕駛執照吊扣期間駕車者，處新臺幣（下
    同）6,000 元以上12,000元以下罰鍰，並吊銷其駕駛執照，
    且1年內不得考領駕駛執照，道路交通管理處罰條例第21條
    第1項第7款、第4項後段、第67條第3項定有明文。又汽車行
    駛於道路上，其汽車駕駛人或前座乘客未繫安全帶者，處駕
    駛人1,500元罰鍰，道路交通管理處罰條例第31條第1項定有
    明文。汽車駕駛人，行經有燈光號誌管制之交岔路口闖紅燈
    者，處1,800元以上5,400元以下罰鍰，並記違規點數3點，
    道路交通管理處罰條例第53條、第63條第1項第3款分別定有
    明文。
二、原處分意旨以：抗告人即受處分人甲○○分別於94年6月21
    日下午1時43、44分，駕駛車牌號碼8D-098號營業小客車，
    在臺北市○○路○段與長安西路路口，因「紅燈迴轉」、「
    行駛於道路上，汽車前座乘客未依規定方式繫安全帶」之違
    規，經臺北市政府警察局大同分局執勤員警舉發。嗣受處分
    人於94年10月21日上午8時50分許於重慶南路與寧波西街路
    口因受處分人駕駛執照已遭吊扣而駕駛營業小客車，經臺北
    市政府警察局中正第二分局執勤員警以「駕駛執照吊扣期間
    駕駛車輛」舉發。原處分機關即交通部公路總局臺北區監理
    所基隆監理站乃依道路交通管理處罰條例第53條、第63條第
    1項第3款、第31條第1項、第21條第1項第7款、第4項後段、
    第67條第3項規定，分別處罰鍰5,400元，並記違規點數3點
    （基監字第裁42-A5K501728號）、1,500元（基監字第裁42-
    A5K501729號）及9,000元，並吊銷其駕駛執照，1年內禁考
    （基監字第裁42-AEB823158號），共計15,900元，記違規點
    數3點，並吊銷駕駛執照，1年內禁考。
三、抗告意旨略以：受處分人因不服員警紀延志取締其於公共汽
    車招呼站10公尺內臨停，而與之發生劇烈爭執，員警再行告
    發紅燈迴轉及前座乘客未繫安全帶，為員警挾怨及受處分人
    未收受通知單所致。又受處分人違規行為為紅燈迴轉，依一
    般經驗法則，再行經設有交通號誌之交岔路口，如欲迴車，
    最有利的時間點，往往在燈號轉變的瞬間，當尖峰時段，執
    勤員警在現場指揮交通，此一行車行為是被允許的，同樣的
    行為結果在前置行為及動作時間點上的不同，所得到的認知
    是可以不相同的，所以紅燈迴轉不一定等同於闖紅燈，此二
    者之間有很大的爭議空間。又原處分機關在尚未對A5K50172
    8及A5K0000000案件做出裁決前，即先行處分異議人吊扣駕
    照1個月，其所為嚴重違法。受處分人一旦執業駕照遭吊銷
    後即不得再行報考，面臨老年失業之苦，且全家生計更因而
    陷入困境，希冀能再詳加審酌云云。
四、經查：
（一）受處分人甲○○分別於94年6月21日下午1時43、44分在臺
      北市○○路○段與長安西路口，「紅燈迴轉」、「行駛於
      道路上，汽車前座乘客未依規定方式繫安全帶」之違規行
      為事實，業據證人即開單告發受處分人之員警紀延志於原
      審以具結擔保其供述之真實性並在負擔偽證罪之心理處罰
      狀態下證稱：「（本件是否為你舉發？）是，當時我在執
      行巡邏勤務，當時受處分人在承德路的公車招呼站內臨時
      停車，後來就被我攔下告發，當時他拒絕出示證件，還發
      生些爭執，受處分人才出示證件並完成告發動作，告發完
      成後當場剛好有客人上車，當時承德路北向南為紅燈，受
      處分人就往北方向迴轉，因為他才剛被我開完單，我覺得
      他是在挑釁，於是追上前攔下受處分人，攔下當時發現右
      前座婦女完全沒有繫安全帶，便開異議人闖紅燈和未繫安
      全帶，這2張罰單有無簽收我也忘記了，我是當場用掌電
      完成開單動作」「我攔下受處分人後，靠在駕駛座旁邊車
      窗，跟受處分人說話時，受處分人原來沒有發現乘客未繫
      安全帶，乘客是看到我之後才趕快繫上」等語明確（見原
      審卷第25頁），由此可見，證人紀延志攔停受處分人車輛
      前，確實清楚看見當時承德路北向南為紅燈，而受處分人
      就往北方向迴轉及汽車前座乘客未依規定方式繫安全帶。
      徵諸證人紀延志為執行交通勤務之公務員，對於車輛違規
      情狀，為其業務內之事項，觀察應屬專注，且與受處分人
      互不認識，亦無硬賴受處分人闖紅燈之必要，是其所證衡
      情屬平允可信，此外復有臺北市政府警察局舉發違反道路
      交通管理事件通知單在卷可稽（見原審卷第9頁），是受
      處分人之上開違規行為堪以認定。而證人紀延志與異議人
      素不相識，亦無仇怨，係依法執行勤務之公務員，復到庭
      具結為以上之證述，殊無設詞誣陷異議人，而身觸偽證重
      罪之理，其上開證詞應可採信。又受處分人辯稱：依一般
      經驗法則，行經設有交通號誌之交岔路口，如欲迴車，最
      有利的時間點，往往在燈號轉變的瞬間紅燈迴轉不一定等
      同於闖紅燈，此二者之間有很大的爭議空間云云。然觀諸
      道路交通管理處罰條例第53條立法理由：「闖紅燈之種類
      繁多，危險性各不相同。如紅燈右轉、搶先左轉、車流稀
      少時慢行通過；反之，侵犯路權強行通過或遇紅燈不停而
      強行穿越，較具危險性，處罰時應有不同的裁量空間」，
      則號誌燈之設置均係避免他向來車與行人之路權被侵犯，
      故不論是紅燈後直行、左轉、右轉或迴轉，均屬道路交通
      管理處罰條例第53條之範疇，若不顧號誌之指示恣意行駛
      ，自無法達到訂立交通管制規定，以維行車秩序，保障行
      車安全之立法目的，尚難以受處分人前開所辯即認並無違
      規行為。是受處分人確有上揭紅燈迴轉及前座乘客未繫安
      全帶之違規行為堪以認定，受處分人所辯，不足採信。
（二）又受處分人前分別於94年6月3日、6月21日、7月29日及9
      月20日，駕駛車牌號碼8D-098營業用小客車違規，其違規
      行為分別經舉發單位以受處分人違反道路交通管理處罰條
      例第48條第2款、第53條、第49條第3款之規定予以舉發，
      而原處分機關以受處分人在6個月內，違規記點共達6點以
      上，於94年9月26日裁處吊扣受處分人駕駛執照1個月，受
      處分人亦已繳交駕照執行，吊扣期間自94年10月4日起至
      94年11月3日止，有汽車記點查詢報表（見原審卷第16頁
      ）、一次裁決查詢報表（見原審卷第17頁）、駕駛執照吊
      扣執行單（見原審卷第18頁）、汽車駕照基本資料（見原
      審卷第19頁）附卷可稽。故受處分人明知其駕駛執照已遭
      吊扣，竟仍於吊扣期間之94年10月21日復駕駛營業小客車
      ，其確有於駕駛執照吊扣期間駕車之違規事實甚為明確。
      受處分人雖辯稱：受處分人之妻在未告知受處分人下，即
      自行持異議人之駕照到案辦理吊扣執行，直至94年10月21
      日遭攔檢才驚覺駕照竟被吊扣云云。惟行車前，行車執照
      、駕駛執照及其他依法令規定必須隨車攜帶之證件，均應
      攜帶，違反上開規定者，處300元以上600元以下罰鍰，道
      路交通安全規則第89條第1項第2款、道路交通管理處罰條
      例第25條第1項第3款定有明文，而受處分人係以駕駛營業
      小客車為職業，理應熟稔上述規定，並於行車前檢查駕駛
      執照是否隨身攜帶以備查核，豈有駕駛執照已為他人取走
      並繳交監理站辦理執行吊扣，受處分人卻渾然不知之理，
      是其上開辯解，顯係事後卸責之詞，不足採信。
（三）受處分人辯稱：又原處分機關在尚未對A5K501728及A5K00
      00000案件做出裁決前，即先行處分受處分人吊扣駕照1
      個月，其所為嚴重違法云云。惟受處分人分別於94年6月3
      日、6月21日、7月29日及9月20日，駕駛車牌號碼8D-098
      號營業用小客車違規，受處分人在6個月內，違規記點共
      達6點以上，故原處分機關於94年9月26日裁處吊扣受處分
      人駕駛執照1個月，而受處分人亦已於94年10月4日繳交駕
      照執行，吊扣期間自94年10月4日起至94年11月3日止駕駛
      執照吊扣執行單（見原審卷第18頁）。觀之受處分人聲明
      異議狀（見原審卷第4頁），受處分人自承並未對原處分
      機關裁處吊扣受處分人駕駛執照1個月之裁決提出異議，
      而交通部公路總局臺北區監里所基隆監理站之移送書亦載
      明：「異議人（受處分人）不服裁處吊扣1個月處分，得
      於收受裁決書後到案陳述或依法提出聲明異議，惟異議人
      捨此不為……」（見原審卷第2頁），故該裁決已因受處
      分人未於收受裁決書後到案申訴或依法提出聲明異議，而
      告確定。況該項裁決與A5K501728及A5K0000000案件，均
      為各自獨立，故該案與本件違規案件無涉，是受處分人就
      已確定之裁罰再為爭執，尚屬無據。
（四）至受處分人一旦執業駕照遭吊銷後即不得再行報考，面臨
      老年失業之苦，且全家生計更因而陷入困境云云。然汽車
      駕駛人於駕駛執照吊扣期間駕車者，依道路交通管理處罰
      條例第21條第1項第7款、第4項後段規定，交通裁決機關
      即應依法裁處受處分人罰鍰，並吊銷其駕駛執照，故受處
      分人之家庭經濟狀況、事業等並非在審酌之列，是受處分
      人所辯縱令屬實，亦非屬法律上得據以免罰或減輕之事由
      。
（五）違反道路交通管理事件統一裁罰標準及處理細則第11條第
      1項第1款明文規定：行為人經當場舉發者，被查獲之駕駛
      人或行為人為受處分人時，應將該通知單填記後交付該行
      為人簽名或蓋章收受之；拒絕簽章者，並記明其事由，視
      為已收受。查本件受處分人對其前揭為警攔停舉發其紅燈
      迴轉（北市警交大字第A5K501728號）及行駛於道路上，
      汽車前座乘客未依規定方式繫安全帶（北市警交大字第A5
      K501729號）之違規，拒絕簽收舉發通知單之事實，為受
      處分人自承在卷，並經警在其上載明「拒絕簽收」等情，
      亦有記明「拒絕簽收」字樣之前述舉發違反道路交通管理
      事件通知單在卷足憑（見原審卷第9頁），是受處分人已
      知悉被舉發之事實，依前揭規定，上開北市警交大字第A5
      K501728號及北市警交大字第A5K501729號舉發通知單應已
      生送達之效力，自無庸另行寄發舉發通知單，是受處分人
      辯稱並未收受上開2件舉發通知單云云，委不足採。
五、原審法院因而認受處分人確有分別於前揭時地「駕車行經有
    燈光號誌管制之交岔路口闖紅燈」、「汽車行駛於道路上，
    其前座乘客未繫安全帶」、及「駕駛執照吊扣期間駕車」之
    違規行為，原處分機關分別依道路交通管理處罰條例第53
    條、第63條第1項第3款、第31條第1項、第21條第1項第7款
    、第4項後段、第67條第3項之規定，分別裁處異議人罰鍰
    5,400元、1,500元、9,000元，合計共15,900元，記違規點
    數3點，並吊銷駕駛執照，1年內禁考，核無違誤，因而駁回
    受處分人異議之聲明，經核並無不合。受處分人所提抗告為
    無理由，應予駁回。
據上論結，應依道路交通管理處罰條例第89條、道路交通案件處
理辦法第26條、刑事訴訟法第412條，裁定如主文。
中    華    民    國    95    年    5     月    8     日
                  刑事第二庭審判長法  官  蔡國在
                                  法  官  江振義
                                  法  官  王詠寰
以上正本證明與原本無異。
不得再抗告。
                                  書記官  駱麗君
中    華    民    國    95    年    5     月    8     日


司法院資訊處製作；財團法人民間司法改革基金會備份。
